【裁判字號】    99,上訴,601
【裁判日期】    990331
【裁判案由】    偽造文書等
【裁判全文】
臺灣高等法院高雄分院刑事判決         99年度上訴字第601號
上  訴  人
即  被  告  甲○○
上列上訴人因偽造文書等案件，不服臺灣屏東地方法院98年度訴
字第1027號中華民國99年1 月26日第一審判決（起訴案號：臺灣
屏東地方法院檢察署97年度偵字第8114號、98年度偵字第893 號
），提起上訴，本院判決如下：
     主  文
上訴駁回。
     理  由
一、按不服地方法院之第一審判決而上訴者，應向管轄第二審之
    高等法院為之。上訴書狀應敘述具體理由；上訴書狀未敘述
    上訴理由者，應於上訴期間屆滿後20日內補提理由書於原審
    法院，逾期未補提者，原審法院應定期間先命補正。第二審
    法院認為上訴書狀未敘述理由或上訴有第362 條前段之情形
    者，應以判決駁回之。但其情形可以補正而未經原審法院命
    其補正者，審判長應定期間先命補正，刑事訴訟法第361 條
    、第367 條，分別定有明文。又所謂不服第一審判決之具體
    理由，必係依據卷內既有訴訟資料或提出新事證，指摘或表
    明第一審判決有何採證認事、用法或量刑等足以影響判決本
    旨之不當或違法，而構成應予撤銷之具體事由，始克當之（
    例如：依憑證據法則具體指出所採證據何以不具證據能力，
    或依憑卷證資料，明確指出所為證據證明力之判斷如何違背
    經驗、論理法則）；倘僅泛言原判決認定事實錯誤、違背法
    令、量刑失之過重或輕縱，而未依上揭意旨指出具體事由，
    或形式上雖已指出具體事由，然該事由縱使屬實，亦不足以
    認為原判決有何不當或違法者（例如：對不具有調查必要性
    之證據，法院未依聲請調查亦未說明理由，或援用證據不當
    ，但除去該證據仍應為同一事實之認定），皆難謂係具體理
    由，俾與第二審上訴制度旨在請求第二審法院撤銷、變更第
    一審不當或違法之判決，以實現個案救濟之立法目的相契合
    ，並節制濫行上訴（最高法院97年度台上字第892 號判決意
    旨參照）。是以上訴人之上訴書狀或補提之上訴理由書，雖
    有敘述上訴理由，惟並未具體敘述第一審判決有上述違法、
    不當情形，即與未敘述具體理由無異，其所為上訴，即不符
    合上訴之法定要件。
二、本件上訴人因犯業務侵占罪，經原審判處有期徒刑7 月；又
    犯行使偽造私文書罪，經原審判處有期徒刑4 月，減為有期
    徒刑2 月，並定應執行為有期徒刑8 月，被告不服提起上訴
    ，略以：被告因於民國97年離婚，為單親家庭，獨自扶養2
    位就讀大學之女孩、1 位就讀高中之男孩，以及尚須扶養母
    親，且於民國87年間即進入國泰人壽公司，一直努力認真工
    作，因表現優異、從未犯錯而晉升外務股長；惟因個人顧及
    子女教育及家庭生活，在急需金錢周轉逼迫下而誤觸法律，
    事後對所犯不法行為深感悔悟，原審判決業務侵占及偽造文
    書等2 罪，合併應執行有期徒刑8 月，對此被告坦然接受，
    然被告如入監服刑，必然會造成家庭、子女無人照顧、亦無
    法工作賺錢，更無能力分期清償給付國泰人壽公司之欠款37
    萬餘元。為此請賜予被告能有改過自新之機會，以利重新做
    人，盡為人母之責任。惠請改以判決緩刑或以服勞役替代處
    分云云。
三、關於刑之量定，係實體法上賦予法院得為自由裁量之事項，
    倘其未有逾越法律所規定之範圍，或濫用其權限，即不得任
    意指摘為違法。且在同一犯罪事實與情節，如別無其他加重
    或減輕之原因，下級審量定之刑，亦無過重或失輕之不當情
    形，則上級審法院對下級審法院之職權行使，原則上應予尊
    重（最高法院75年度台上字第7033號判例；85年度台上字第
    2446號判決意旨參考）。
四、原判決業已審酌被告不思忠實履行職務責任，反伺機侵占應
    繳回國泰人壽公司之款項，復偽造文書，致令國泰人壽公司
    及保戶蒙受損失，誠屬不該，惟念其坦承犯行不諱，已賠償
    國泰人壽公司新臺幣（下同）1 萬5,00 0元，另已向狄沛蓁
    、曹怡芳、陳秀蘭等保戶賠償，有郵政劃撥儲金存款收據、
    郵政跨行匯款申請書各1 紙、收據2 紙在卷可按，且亟欲與
    被害人即國泰人壽公司達成和解，償還所侵占之金額，惟因
    其無法一次全部賠償而未能達成和解，犯後態度良好，暨考
    量其素行良好、無前科，及犯罪動機、手段、所獲利益等一
    切情狀，爰從輕各量處上開所示之刑；並定應執行刑為有期
    徒刑8 月，已詳敘其所憑從輕量刑之依據。從形式上觀察，
    原判決並無認定事實錯誤、量刑瑕疵或違背法令之情形。再
    參諸被告甲○○因未能與被害人即國泰人壽公司達成和解，
    公司之代理人於原審當庭表示：公司說依法處理等語（見原
    審卷第77頁反面) ，是原審以被告尚未能與被害人公司和解
    ，及造成被害人公司權益及保戶之損失，事後態度良好等情
    ，已從輕分別量處有期徒刑7 月及2 月，並定有期徒刑8 月
    ，而未宣告緩刑，亦無判決不當、違法之情形存在或判決不
    當、違法情形足以構成撤銷原判決之理由，被告所執上開理
    由，即與未敘述具體理由無異，所為上訴，不符合上訴之法
    定要件，應予駁回。
五、依刑事訴訟法第367 條前段、第372 條，不經言詞辯論，逕
    為判決如主文。
中    華    民    國    99    年    3     月    31    日
                 刑事第九庭     審判長法  官  莊秋桃
                                      法  官  范惠瑩
                                      法  官  田平安
以上正本與原本無異。
如不服本判決，應於判決送達後10日內向本院提出上訴狀，其未
敘述理由者，並應於提出上訴狀後10日內向本院補提上訴理由狀
（應附繕本）。
業務侵占部分不得上訴。
中    華    民    國    99    年    3     月    31    日
                                  書  記  官  張宗芳

司法院資訊處製作；財團法人民間司法改革基金會備份。
